臺灣嘉義地方法院民事判決
110年度朴簡字第131號
原      告  金立德  
訴訟代理人  陳佳駿律師
            林德昇律師
上  一  人
複  代理人  呂紫君律師
被      告  温榮傑  


訴訟代理人  簡宏哲  
上列當事人間因被告過失傷害案件，原告提起刑事附帶民事訴訟
請求侵權行為損害賠償事件，經本院刑事庭以110年度朴交簡附
民字第3號裁定移送前來，本院於民國110年9月23日言詞辯論終
結，判決如下：
    主  文
被告應給付原告新臺幣111,274元，及自民國110年3月6日起至清
償日止，按週年利率百分之5計算之利息。
原告其餘之訴駁回。
訴訟費用新臺幣1,000元，其中新臺幣755元由被告負擔，餘由原
告負擔。
本判決第1項得假執行。但被告如以新臺幣111,274元為原告供擔
保，免為假執行。 
    事  實  及  理  由
一、原告主張：
　㈠被告於民國108年12月29日19時50分左右，原告駕駛車牌號碼
    0000-00小自客車（下稱原告車輛），在嘉義縣太保市高鐵
    嘉義站BRT公車站前，欲倒車停於路邊，適被告駕駛車牌號
    碼000-0000號自小客車（下稱被告車輛）由北往南直行未注
    意車前狀況，致擦撞系爭車輛之左側，導致原告受有頸椎韌
    帶扭傷之傷害，有嘉義地方檢察署109年度調偵字第342號簡
    易判決處刑書為證，爰依民法第184條第1項前段、第193條
    第1項與第195條第1項前段規定請求損害賠償。
　㈡就原告請求損害賠償項目，分述如下：
　⒈汽車修繕費用：原告因本件車禍致增加汽車修繕費用，共計
    新臺幣（下同）67,941元。
　⒉精神上損害賠償：原告為嘉義大學微生物免疫與生物藥物系
    之副教授，原告因本件車禍身體受有頸椎韌帶扭傷、創傷性
    脊髓損傷（因意外車禍受傷，造成頸部疼痛及手腳麻）、椎
    間盤突出等傷害，原告必須長期復健以減緩肩胛骨神經傷害
    ，且因雙手持續麻痺無力，無法長時間駕車妨礙研究採集工
    作，嚴重影響日常生活及教學研究。若欲改善上述狀況，經
    嘉義基督教醫院、振興醫院及嘉義陽明醫院醫生評估仍需進
    行神經外科頸椎置換手術，因為頸椎韌帶扭傷脊椎一節手術
    需要25萬，四節需要100萬，所費不貲。且因本件車禍原告
    自110年4月起每周赴嘉義基督教醫院進行復健，使原告生活
    秩序大受影響，原告不僅承受肉體上之痛苦，精神上痛苦更
    是難以言喻，故原告請求精神慰撫金20萬元。
　⒊承上述，請求侵權行為損害賠償金額共計267,941元【計算式
    ：67,941元+200,000元】。
  ㈢本件車禍事故確係被告因未注意車前狀況貿然超車之過失行
    為所致，應由被告負全部筆事責任。蓋被告已發現原告開始
    倒車時，應依道路交通安全規則第94條第3項規定注意車前
    狀況，並隨時採取必要措施，被告應耐心等待原告倒車或按
    喇叭警示原告後再行駛，始盡迴避事故發生之注意義務。然
    而被告未預為因應準備，逕未確認車道寬度而貿然超車，顯
    已違反道路交通安全規則。再按道路交通交通安全規則第11
    0條第2款規定，原告在倒車時已注意車後有無來往的車輛，
    預估有22公尺以上的距離始謹慎緩慢的倒車，顯見原告已遵
    守交通規則，並盡相當注意義務，以防止危險發生，自可信
    賴被告亦能遵守交通規則並盡同等注意義務不會貿然超車，
    若因此發生車禍事故，得以信賴原則及容許危險之原則為由
    免除過失責任。
　㈣並聲明：被告應給付原告267,941元，及自起訴狀繕本送達被
    告之翌日起至清償日止，按週年利率百分之5計算之利息。
二、被告則以：
　㈠原告所提出的協聯汽車工作室（下稱協聯汽車）估價單，經
    了解是由訴外人協聯汽車委由訴外人匯豐汽車嘉義廠（下稱
    匯豐汽車）承修，協聯汽車主要是做引擎維修，無鈑金維修
    ，原告車輛還是需要經由協聯汽車委託匯豐汽車嘉義廠維修
    ，表示協聯汽車也認可匯豐汽車可以承接系爭車輛的維修，
    且被告所提的匯豐汽車出具的估價單是與專業人士來協商出
    來的維修金額，並非折扣金額。鈑金價，烤漆價，拆工價格
    均屬於估價之部分，批認金額均與匯豐汽車人員確認過可承
    修之金額，故原告所提出的協聯汽車估價單金額並非實質修
    復之金額。
  ㈡於109年1月6日由訴外人泰安產物保險公司理賠人員會同匯豐
    汽車人員勘核原告車輛，並批核完後之估價單及受損照片，
    其工資金額為13,000元，烤漆為12,000元，零件價格為1,50
    0元，總金額為26,500元。就協聯汽車估價單之各修繕項目
    說明如下：左前葉子板，鈑金是1,600元，拆工部分1,000元
    ；左前門柱拆完以後，不用修復，不用計算拆價；左前門皮
    鈑金2,200元，拆工是600元；左側群鈑金2,300元，協商完
    是1,000元，拆工是500元；外左前板協商是3,600元，含拆
    工；左前葉子板烤漆是2,200元；前柱烤漆是1,500元；左前
    門内座烤漆2,500元；左前門烤漆2,500元；側群烤漆1,200
    元；大燈拆裝300元；左前底板烤漆1,200元；調漆、烤房、
    耗材900元；前保桿拆工800元；門皮拆裝600元。左前門内
    座20,000元、左前門内座拆裝是不必要費用，其餘是費用過
    高。
　㈢本件事故地點為太保市高鐵嘉義站BRT公車站前，該地點為單
    行道，原告應遵守道路行向，被告正常行駛狀態下且該事故
    地點為公車站前，倘若被告貿然地閃避原告車輛極有可能會
    擦撞公車站旁的安全島或者是擦撞旁邊行駛中之車輛，而導
    致更嚴重之交通意外事故，故被告使其車輛減速慢行閃避原
    告駕駛之車輛，但因發現原告車輛要倒車時，兩車距離已相
    當接近，即便是被告想要閃避，也來不及，故本件事故責任
    應為原告逆向倒車應為全責。
　㈣原告應舉證陽明醫院所列出第三四五六七頸椎間盤突出與本
    件車禍有關，且慰撫金之請求部分，被告認為己方就本件車
    禍無過失等語答辯，並聲明：原告之訴駁回。
三、本院之判斷：
  ㈠原告主張被告於上開時、地，因未注意車前狀況之過失，致
    其受有頸椎韌帶扭傷之傷害，且因本件車禍增加汽車修繕費
    用乙節，業據被告否認有何過失，並以前詞為辯。因此，本
    件應審究之事項如下：⑴原告依侵權行為之法律關係請求被
    告賠償損失，有無理由？⑵原告得請求賠償之金額為何？茲
    就本院得心證之理由，析述如下：
　⑴原告依侵權行為之法律關係請求被告賠償其損失，有無理由
    ？
  ⒈按因故意或過失，不法侵害他人之權利者，負損害賠償責任
    ；汽車、機車或其他非依軌道之動力車輛，在使用中加損害
    於他人者，駕駛人應賠償因此所生之損害，民法第184條第1
    項前段、第191條之2前段分別定有明文。又汽車行駛時，駕
    駛人應注意車前狀況及兩車並行之間隔，並隨時採取必要之
    安全措施，道路交通安全規則第94條第3項前段定有明文，
    另同規則第101條第1項第3、5款亦規定：「汽車超車時，應
    依下列規定：…三、欲超越同一車道之前車時，須先按鳴喇
    叭二單響或變換燈光一次，不得連續密集按鳴喇叭或變換燈
    光迫使前車允讓。…五、前行車減速靠邊或以手勢或亮右方
    向燈表示允讓後，後行車始得超越。超越時應顯示左方向燈
    並於前車左側保持半公尺以上之間隔超過，行至安全距離後
    ，再顯示右方向燈駛入原行路線。」
  ⒉依據被告前於本院刑事庭訊問時供稱：我有於上開時地駕駛
    車輛行經嘉義縣太保市高鐵嘉義站BRT公車站前之路段，我
    當時駕駛在內側車道，我有看到金立德（即原告）駕駛車輛
    在其車輛前方，欲以倒車方式將車輛停靠於右側路邊，我當
    時欲駕駛車輛超越金立德（即原告）所駕車輛繼續前行，貿
    然駕車自金立德（即原告）所駕之車左側前行，導致我所駕
    車輛右側車身與金立德（即原告）左側車身發生擦撞，但當
    時告訴人（即原告）的車子超線、跨越線道的中間等語（本
    院刑事卷第51至52頁），可知被告於本件車禍發生前已發現
    且注意到原告車輛在其前方並正在倒車，卻仍執意超車，被
    告顯然並不是因為原告突然倒車致被告猝不及防所致。因此
    ，本院審酌被告駕駛車輛行經嘉義縣太保市高鐵嘉義站BRT
    公車站前之路段時，本應注意車前況狀並保持兩車間之間隔
    ，且先按鳴喇叭獲得前行車允讓方能超車行駛，而依當時情
    形並無不能注意之情事，惟卻未充分注意車前狀況並留意原
    告車輛倒車行進期間與原告車輛之間隔仍執意通過，又未先
    按鳴喇叭獲得前行車允讓即超車行駛，而與原告車輛發生碰
    撞，被告就系爭車禍之發生已有未充分注意車前狀況並保持
    安全間隔距離，以及未先按鳴喇叭獲得前行車允讓即超車行
    駛之過失，對正在倒車之原告而言，即無法避免本件車禍發
    生，被告自應負完全的肇事責任，原告則無肇事責任。被告
    抗辯稱其無肇事責任云云，即非可採。又原告因此受有頸部
    韌帶扭傷，業據其提出診斷證明書為證（附民卷第13頁），
    被告也沒有爭執（本院卷第94頁）。是被告就本件車禍之發
    生既應負全部的過失責任，且其過失行為與原告車輛毀損及
    受有頸部韌帶扭傷之結果間均具有相當因果關係，原告主張
    被告應負侵權行為損害賠償責任，應屬可採。
  ⑵原告得請求賠償之金額為何？
  ⒈車損部分：
    ①按不法毀損他人之物者，被害人得請求賠償其物因毀損所
      減少之價額。負損害賠償責任者，除法律另有規定或契約
      另有訂定外，應回復他方損害發生前之原狀。因回復原狀
      而應給付金錢者，自損害發生時起，加給利息。第1項情
      形，債權人得請求支付回復原狀所必要之費用，以代回復
      原狀。損害賠償，除法律另有規定或契約另有訂定外，應
      以填補債權人所受損害及所失利益為限。民法第196條、
      第213條、第216條第1項分別定有明文。依民法第196條請
      求賠償物被毀損所減少之價額，固得以修復費用為估定之
      標準，但以必要者為限（如修理材料以新品換舊品，應予
      折舊），最高法院77年度第9次民事庭會議決議、80年度
      台上字第2476號判決意旨可資參照。準此，損害賠償既係
      在填補被害人所受之損害，使其回復應有狀態，並不使之
      另外受利，故被害人修理材料以新品換舊品者，自應予以
      折舊。②經查，原告主張其車輛修復費用為67,941元（除
      左前門內座20,000元是零件外，其餘均為工資、烤漆、鈑
      金費用）乙節，業據其提出協聯汽車估價單為證（附民卷
      第9至11頁），被告雖爭執上開左前門內座暨拆裝及左前
      門柱校正為不必要之費用且其餘修繕費用過高，惟經本院
      核對該估價單維繕項目均係在系爭車輛左側車身部分，與
      原告車輛遭碰撞位置相符，再對照原告車損照片（他卷第
      24頁、本院卷第59頁），原告車輛左側車門凹損嚴重，此
      與左前門內座確屬相關，且原告所提的估價單也是維修人
      員於拆裝後，方能檢查原告車輛內部零件狀態，確定更換
      或維修之項目及金額。再者，原告車輛交由何人、送至何
      處進行修復，乃屬原告得自行選擇之範疇，如修復項目與
      系爭車輛受損情形相符，即堪認係修復系爭車輛所必要。
      被告抗辯上開左前門內座暨拆裝及左前門柱校正為不必要
      之費用且其餘費用過高云云，均非可採。
　  ②又原告車輛於92年4月出廠，有該車行車執照可參（他卷第
      31頁），而至本件車禍發生日即108年12月29日，已逾5年
      耐用年限，參考兩造均同意協聯汽車估價單上除左前門內
      座20,000元是零件費用外，其餘47,941元之費用均為工資
      、烤漆、鈑金費用（見本院卷第92頁），是依平均法以汽
      車出廠後第5年折舊後殘值作為修繕零件（即左前門內座2
      0,000元）之殘餘價值為3,333元【計算式：20,000元÷（5
      +1）≒3,333元，元以下四捨五入】，加計其餘不必折舊之
      工資、鈑金及烤漆費用計47,941元，故此部分原告得請求
      被告賠償之汽車維修費為51,274元【計算式：3,333元＋47
      ,941元】。逾此範圍之請求，為無理由，應予駁回。
  ⒉精神慰撫金部分：
　  ①按慰藉金之賠償須以人格權遭遇侵害，使精神上受有痛苦
      為必要，其核給之標準固與財產上損害之計算不同，然非
      不可斟酌雙方之身份資力、加害程度及其他各種情形核定
      相當之數額（最高法院51年台上字第223號民事判例意旨
      參照）。
　  ②查原告因本件車禍受有頸部韌帶扭傷之傷害，業經本院認
      定如前。至於原告另主張其尚受有創傷性脊髓損傷及頸椎
      間盤突出等病症，自110年4月起每周赴嘉義基督教醫院進
      行復健，且須進行所費不貲的手術等語，並提出振興醫院
      及陽明醫院出具的診斷證明書（本院卷第87、99頁），惟
      經被告否認。本院審酌原告所提振興醫院出具的診斷證明
      書，病名欄及醫師囑言欄雖分別記載「創傷性脊髓損傷」
      、「病患因意外車禍受傷，造成頸部疼痛及手腳麻，於11
      0年4月19日經本院門（診）住院，於110年4月20日准許出
      院。…」等語，然其住院日期為110年4月19日至20日，距
      離系爭事故已逾1年有餘，與本件車禍有何關聯性，並不
      明確，且前開診斷證明書所載「意外車禍受傷」，是否即
      係本件車禍，尚屬不明，故無法單憑該診斷證明書判定前
      述「創傷性脊髓損傷」之疾病和本件侵權行為有相當因果
      關係；另原告所提陽明醫院的診斷證明書也只有記載病名
      「第三四五六七頸椎間盤突出」，並沒有說明該疾病的成
      因，再參以原告於偵查中陳稱：我在本案發生之前有椎間
      盤突出的徵狀等語（他卷第38頁），可見原告先前已有椎
      間盤突出之病史，尚難認前開椎間盤突出之疾病與本件侵
      權行為有相當因果關係。原告前述主張其另有受有創傷性
      脊髓損傷及頸椎間盤突出等傷害之舉證，猶嫌不足，尚非
      可採。
    ③原告既然因本件車禍受有頸部韌帶扭傷之傷害，其因此受
      有精神上的痛苦，應可認定，則原告依據民法第195條第1
      項規定，自可請求被告賠償相當的金額原告。原告主張其
      為嘉義大學微生物免疫與生物藥物系之副教授（瑞典隆德
      大學免疫技術博士，其研究團隊研究「台灣特有芸香含抑
      制癌細胞機制」有成），業據其提出師資陣容之網頁及自
      由時報網路新聞列印資料在卷（本院卷第79至86頁），而
      被告為高中畢業、從事修車工作、經濟狀況不佳，則據被
      告陳稱在卷（本院卷第36頁）。另參酌卷附本院依職權調
      閱兩造之稅務電子閘門財產所得調件明細表（個資卷）後
      ，斟酌兩造之身份、地位、經濟能力，被告前揭行為對於
      原告所造成之傷害程度，及原告因此所受精神上痛苦之程
      度等一切情狀，認原告請求被告賠償精神慰撫金200,000
      元，尚屬過高，應以60,000元為適當，至原告逾此部分之
      請求，難認有據，無從准許。
  ⒊據上，原告因本件車禍事故得請求之受損金額合計為111,274
    元【計算式：51,274元＋60,000元】。 
四、綜上所述，原告侵權行為之法律關係，請求被告給付111,27
    4元及自起訴狀繕本送達翌日即110年3月6日（繕本已於110
    年3月5日送達，送達證書見附民卷第15頁）起至清償日止，
    按週年利率百分之5計算之利息，為有理由，應予准許。逾
    此部分之請求，為無理由，應予駁回。
五、本件判決基礎已臻明確，兩造其餘攻擊防禦方法及訴訟資料
    經本院審酌後，核與判決不生影響，無一一論述之必要。
六、本件原告勝訴部分係就民事訴訟法第427條第1項訴訟適用簡
    易程序所為被告部分敗訴之判決，依同法第389條第1項第3
    款規定，應就被告敗訴部分，依職權宣告假執行。並依同法
    第392條第2項規定，職權宣告被告如預供擔保，免為假執行
    。
七、本件原告係利用刑事訴訟程序附帶提起民事請求，並由刑事
    庭裁定移送民事庭審理，依刑事訴訟法第504條第2項規定，
    原告無庸繳納裁判費。惟因原告請求之金額，其中車輛維修
    費67,941元部分，非屬附帶提起民事訴訟之範圍，並經原告
    補繳裁判費1,000元，故確定第一審裁判費為1,000元，並依
    民事訴訟法第79條之規定，命被告負擔755元，餘由原告負
    擔。
中　　華　　民　　國　　110 　年　　10　　月　　6 　　日
                  臺灣嘉義地方法院朴子簡易庭
                                  法　官　周欣怡
以上正本係照原本作成。
如對本判決上訴，須於判決送達後20日內向本庭（嘉義市文化路
308之1號）提出上訴狀（均須按他造當事人之人數附繕本）。如
委任律師提起上訴者，應一併繳納上訴審裁判費。
中　　華　　民　　國　　110 　年　　10　　月　　6 　　日
                                  書記官  葉芳如